【裁判字號】    97,易,2906
【裁判日期】    971212
【裁判案由】    侵占
【裁判全文】
臺灣板橋地方法院刑事判決              97年度易字第2906號
公  訴  人  臺灣板橋地方法院檢察署檢察官
被      告  丙○○
選任辯護人  游鉦添  律師
            阮祺祥  律師
上列被告因侵占案件，經檢察官提起公訴（97年度偵緝字第488
號），嗣因被告於本院準備程序中就被訴事實為有罪之陳述，本
院告知被告簡式審判程序之旨，並聽取當事人之意見後，由本院
合議庭裁定改由受命法官獨任依簡式審判程序進行，判決如下：
    主  文
丙○○意圖為自己不法之所有，而侵占對於業務上所持有之物，
處有期徒刑拾月，減為有期徒刑伍月，如易科罰金，以新臺幣壹
仟元折算壹日。緩刑年。
    事  實
一、丙○○自民國93年4 月6 日起至96年3 月16日止，任職於宏
    泰人壽保險股份有限公司（下稱宏泰公司），擔任保險業務
    員，負責為公司招徠保險業務，並收受公司委託代收之款項
    ，依公司之規定按時將代收之款項交付與公司，為從事業務
    之人，竟意圖為自己不法之所有，分別於95年10月30日、96
    年2 月12日收受吳季穎（原名吳伶娜）委託被告向宏泰公司
    申請保險契約復效之保險費新臺幣（下同）32萬元及35萬元
    後，並未依規定將上開款項繳回宏泰公司，而變更持有為所
    有，接續於95年10月31日起至96年2 月15日止，以現金提領
    之方式予以侵吞入己。嗣因吳季穎察覺有異，向宏泰公司反
    應後，經宏泰公司查核始悉上情。
二、案經宏泰公司訴由臺灣板橋地方法院檢察署檢察官偵查起訴
    。
    理  由
一、查本件被告丙○○所犯並非死刑、無期徒刑、最輕本刑為三
    年以上有徒刑之罪或高等法院管轄第一審案件，而其於準備
    程序進行中，被告先就被訴事實為有罪之陳述，經法官告知
    簡式審判程序之旨，並聽取公訴人、被告及被告丙○○之選
    任辯護人之意見後，本院認適宜改依簡式審判程序進行，爰
    依刑事訴訟法第273 條之1 第1 項、第284 條之1 規定，由
    本院合議庭以裁定由受命法官獨任進行簡式審判程序，合先
    敘明。
二、上揭事實，業據被告丙○○於偵查及本院審理時自白不諱，
    核與告訴代理人甲○○、乙○○於偵查及本院審理時指訴之
    情節相符，並經證人吳季穎於偵查中之證述明確，復有證人
    吳季穎投訴函影本、宏泰公司之業務人員承攬合約、通知函
    、保險契約復效申請書、保障內容變更申請書、契約內容變
    更申請書、契約內容變更申請書－簡式、安泰商業銀行忠孝
    分行97年8 月4 日（97）安忠發字第110 號函暨95年10 月1
    日起至97年8 月1 日止之客戶存提紀錄查詢表、第一商業銀
    匯款申請書代收入傳票在卷可稽。足徵被告之任意性自白核
    與事實相符。本案事證明確，被告犯行堪以認定，應依法論
    科。
三、被告負責執行代宏泰公司收受委託代收之款項之業務，藉此
    機會侵占因執行業務所代收之款項，核所為係犯刑法第336
    條第2 項之業務侵占罪。又被告侵占吳季穎所繳納之申請保
    險契約復效之保險費多次，係利用其擔任宏泰公司保險業務
    員之同一機會，於密切接近之時空而反覆實施，侵害同一之
    財產法益，各次行為之獨立性極為薄弱，依一般社會健全觀
    念，在時間差距上，難以強行分開，在刑法評價上，以視為
    數個舉動之接續施行，合為包括之一行為予以評價，較為合
    理，則屬接續犯，而為包括之一罪（最高法院86年臺上字第
    3295號判例參照）。爰審酌被告前未曾犯罪，有臺灣高等法
    院被告前案紀錄表在卷可稽，足徵品行非惡、犯罪之動機、
    目的、手段、對告訴人所生財產上損害程度，兼酌以被告尚
    有幼子賴其扶養之生活狀況，有被告之戶籍謄本在卷可考，
    及其犯罪後先係否認犯行，嗣於本院審理時已坦承犯行之態
    度等一切情狀，量處如主文所示之刑，以資懲儆。又中華民
    國九十六年罪犯減刑條例業經立法院制定，並業經總統於96
    年7 月4 日公布，自96年7 月16日起生效，茲因被告為上開
    犯行之犯罪時間在96年4 月24日以前，合於減刑條件，又被
    告係於97年1 月30日始遭臺灣板橋地方法院檢察署發布通緝
    ，有該署通緝書1 份在卷可考，並於同年2 月2 日經緝獲到
    案，有臺北縣政府警察局海山分局通緝案件移送書在卷可按
    ，則被告並非於上開減刑條例施行前經通緝，即非屬同條例
    第5 條不得減刑之情形，應依中華民國九十六年罪犯減刑條
    例第2 條第1 項第3 款、第7 條之規定，減刑如主文所示之
    減得之刑，並諭知易科罰金之折算標準。又查被告前未曾受
    有期徒刑以上刑之宣告，此有臺灣高等法院被告前案紀錄表
    在卷可稽，其因一時失慮，偶罹刑典，且其犯罪後已於本院
    審理時坦承犯行，並與告訴人宏泰公司達成民事和解，此業
    據告訴代理人乙○○陳明在卷，足見被告尚具悔意，經此偵
    審程序及罪刑之宣告後，應知警惕而無再犯之虞，本院因認
    暫不執行其刑為當，爰予以宣告緩刑3 年，用啟自新。
據上論斷，應依刑事訴訟法第273 條之1 第1 項、第299 條第1
項前段、刑法第336 條第2 項、第41條第1 項前段，刑法施行法
第1 條之1 第1 項、第2 項前段，第74條第1 項第1 款，中華民
國九十六年罪犯減刑條例第2 條第1 項第3 款、第7 條、第9 條
，判決如主文。
本案經檢察官丁○○到庭執行職務。
中    華    民    國    97    年    12    月    12    日
                    刑事第十八庭法  官  林淑婷
上列正本證明與原本無異。
如不服本判決，應於判決送達後10日內敘明上訴理由，向本院提
出上訴狀 (應附繕本) ，上訴於臺灣高等法院。其未敘述上訴理
由者，應於上訴期間屆滿後20日內向本院補提理由書「切勿逕送
上級法院」。
                                書記官  莊川億
中    華    民    國    97    年    12    月    15    日
附錄本案論罪科刑法條全文：
刑法第336 條：
對於公務上或因公益所持有之物，犯前條第1 項之罪者，處1 年
以上7 年以下有期徒刑，得併科5 千元以下罰金。
對於業務上所持有之物，犯前條第1 項之罪者，處6 月以上5 年
以下有期徒刑，得併科3 千元以下罰金。
前二項之未遂犯罰之。


司法院資訊處製作；財團法人民間司法改革基金會備份。
